臺灣高等法院臺中分院刑事判決　　　　　　　　　　九十一年度上訴字第三六五號
　　上　訴　人
　　即　被　告　 乙○○
　　選任辯護人　 徐文宗
右上訴人因殺人未遂案件，不服臺灣彰化地方法院九十年度訴字第八０六號中華民國
九十年十二月二十八日第一審判決（起訴案號：臺灣彰化地方法院檢察署九十年度偵
字第二二二二號），提起上訴，本院判決如左：
    主      文
上訴駁回。
    事      實
一、乙○○因與甲○○就地方神廟奉祀相關事宜意見不合，互有嫌隙。嗣於民國（下
    同）九十年一月六日晚上六時三十分許，獲知甲○○前往彰化縣埔鹽鄉○○村○
    ○路一五一號處參加施義利之子施振陽於該址所舉辦之結婚喜宴，乙○○竟萌殺
    人之犯意，攜帶「疑似螺絲起子」之尖長型不明銳器一支（未扣案），未經受邀
    即自行前往上開處所參加喜宴，於同日二十時十分許喜宴進行中，持上開「疑似
    螺絲起子」之尖長型不明利器一支，衝向甲○○所坐位置，喝斥「幹你娘，讓你
    死」（以閩南語發音）等語，朝甲○○背後胸部之人體要害處猛力刺殺二下，致
    甲○○受有左側背部傷長０‧七公分，寬０‧五公分，右側背部穿刺傷長０‧五
    公分、寬０‧五公分，傷口深及右下肺造成右下肺破裂，肋骨間動脈斷裂合併血
    胸及氣胸之傷害，甲○○受刺驚痛起身，乙○○猶不甘休，續持該銳器刺向甲○
    ○胸部未果（未成傷），旋經在場之陳慶盛、曾登俊等人發覺衝前制止，強行拉
    開乙○○，始作罷離去，甲○○被刺後當場休克昏迷經送醫急救，將血管縫合併
    右下肺葉部分切除，住院診療十二日始幸免於難。
二、案經被害人甲○○訴由彰化縣警察局溪湖分局報告臺灣彰化地方法院檢察署檢察
    官偵查起訴。
    理      由
一、訊據上訴人即被告乙○○固坦承於右揭時、地持兇器刺傷被害人甲○○等情，惟
    矢口否認有殺死被害人之犯意，辯稱：當日伊因喝醉酒較衝動，且與被害人曾就
    神廟奉祀事宜意見不合，當天係被害人先持椅子欲砸伊，始自地上拿起螺絲起子
    刺向被害人，並未喊「幹你娘，讓你死」等語，亦不知刺中被害人身體何部位云
    云。經查：
　(一)被告乙○○因與被害人甲○○就地方建廟相關事宜，意見不合而互有嫌隙之情，
    除據被告供承在卷外，且為被害人甲○○指述無訛，並經證人巫有昌即甲○○之
    子於警訊中證稱：「有認識（指乙○○與甲○○彼此有認識）。兩人約六、七年
    因地方建廟相關事宜曾經發生口角」等語屬實（見警卷第十三頁反面），應堪認
    定。而被告係未經邀請逕行前往彰化縣埔鹽鄉○○村○○路一五一號參加證人施
    義利之子施振陽之喜宴一節，亦經證人施義利於警訊時證述：「沒有發請帖給乙
    ○○」等語，則被害人甲○○指述被告並非臨時起意，而係預謀為之，即非無據
    。又證人陳慶盛於警訊時證述：「我於本九十年一月六日下午十八時十五分許至
    東豪羽毛加工廠參加施振陽之婚宴至同日二十時十分許實有第三排第一桌之乙○
    ○站起來，手中不知持何兇器走至第一排第一桌朝甲○○背部刺了二下，我立即
    與同桌之曾登俊前往上前將乙○○抱住及由我握住乙○○之右手及該兇器，並推
    乙○○速往外面而去．．．」、「．．．我所目睹係乙○○沒有講話，便持兇器
    朝甲○○則了二下」、「我坐在被告的隔壁桌，但與甲○○的座位的中間，我見
    到乙○○過去就一拳打下去．．．乙○○有無拿東西我沒看到，但乙○○確實沒
    彎腰撿東西，直接過去一拳打下去．．．旁人有人在喊，我趕緊過去拉住乙○○
    的手．．．，而乙○○當時有反抗．．．我確實看到乙○○過去沒彎腰撿東西，
    是一過去就打下去」、「．．．乙○○過去就打人，沒有爭吵」各等語（見警卷
    第十八頁，原審卷第二九至三十頁），徵之被告於原審調查時亦曾表明證人陳慶
    盛與被告無親屬關係，並聲請傳訊彼二人到庭作證等情，證人陳慶盛所為上開證
    詞，應堪採信，則被告係直接走至被害人坐位處，即持預藏之兇器刺向被害人，
    未與被害人發生爭執或彎腰撿拾任何器物之情事，應可認定。又證人曾登俊固於
    警訊時證述：「我與乙○○與甲○○坐不同桌，剛好在其中桌，乙○○走過起衝
    突．．．」等語，惟所稱「起衝突」當非指被告與被害人互有爭吵，應係指被告
    正對被害人有不法舉動而言，此觀其所述證詞全句係：「我與乙○○與甲○○坐
    不同桌，剛好在其中桌，乙○○走過起衝突，陳慶盛就抱住乙○○，我就起身拉
    住他們倆人，拉出大門．．．」（見警卷第十七頁），並於原審調查時供稱：「
    ．．．由於我位置是背對他們，又與別人在喝酒，沒注意被告何時打人，我直到
    聽到很大聲音才看過去甲○○那邊，看到陳慶盛過去，捉住乙○○的手，而甲○
    ○快要倒下又站起來了，我才過去把被告推到外面，乙○○當時有掙扎．．．．
    」等語可知（見原審卷第三十至三一頁），被告辯稱係被害人持椅子作勢毆打，
    伊方撿拾地上之物反抗一節，與事實不符，洵無足採。
　(二)按刑法上殺人未遂罪與傷害罪之區別，本視加害人有無殺意為斷，被害人所受之
    傷害程度，固不能據為認定有無殺意之唯一標準，但加害人之下手情形如何，於
    審究犯意方面，仍不失為重要參考資料（參見最高法院二十年非字第一○四號判
    例）。而人體頭部、胸腹部等處，均為人體要害之處，如以銳利之器加以猛刺，
    極易使人因而喪命，此屬一般常識，而被告自承係經營羽毛廠業者，自非涉世未
    深之人，對此常識理當知悉。查證人陳慶盛於警訊中證稱：「我於本九十年一月
    六日下午十八時十五分許至東豪羽毛加工廠參加施振陽之婚宴至同日二十時十分
    許實有第三排第一桌之乙○○站起來，手中不知持何兇器走至第一排第一桌朝甲
    ○○背部刺了二下，我立即與同桌之曾登俊前往上前將乙○○抱住及由我握住乙
    ○○之右手及該兇器，並推乙○○速往外面而去．．．」等語（見警卷第十八頁
    ）；證人巫楊猜於警訊中證稱：「我是於今（六日）十九時四十分許與丈夫巫江
    河在埔鄉○○村○○路一五一號『東豪羽毛廠』內參加結婚喜宴席中與我同桌
    之甲○○突遭乙名同是參加喜宴之乙○○持疑似螺絲起子，朝甲○○之背部猛刺
    並大罵『幹你娘，給你死』：：」等語（見警卷第二十頁）；證人巫錫通於警訊
    及原審法院調查中證述：「我是於今（六日）約十八時許前去埔鄉○○村○○
    路一五一號東豪羽毛廠參加施義利兒子娶老婆之囍宴，同桌還坐有甲○○、巫江
    河、巫楊猜、巫塗城、盧清江、顏昭雄、陳寶福及一位不認識男子，跟我共有九
    人，宴席中途約十九時四十分左右，同來參加囍宴之乙○○走近甲○○身旁即持
    預藏之乙把類似螺絲起子之兇器朝甲○○背部猛刺二下，乙○○並說『幹你娘，
    讓你死』（台語）．．．」、「有，聽到被告說三字經及給你死等語，被告就刺
    告訴人背後二下．．．我們一開始以為只空手打，後來發現被告手上有拿東西。
    別人將他拉開後被告還有掙扎一下，但還是被人拉到外面出去。被告好像拿長約
    十多公分的東西，中間是圓圓的」各等語（見警卷第二一頁，一審卷第五三至五
    四頁）；證人巫江河於警訊中證稱：「我是於今（六日）十九時四十分許與太太
    巫楊猜在埔鄉○○村○○路一五一號『東豪羽毛廠』內參加結婚喜宴席中與我
    同桌之甲○○突遭乙名同是參加喜宴之乙○○持疑似螺絲起子，朝甲○○之背部
    猛刺並大罵『幹你娘，給你死』．．．」各等語（見警卷第二二頁）。證人巫塗
    城於警訊及原審調查中證稱：「我參加施振陽喜宴，與甲○○坐在同一桌（大門
    左邊第一排第一桌），席宴進行至同日二十時許，乙○○突然衝到甲○○背後搥
    打兩下，甲○○立刻站起來，並口吐鮮血，兩人馬上被人圍開，乙○○被人拉到
    外面」、「有聽到被告說給你死等語，沒看到被告如何過來，聽到時，就看到告
    訴人流血了，接下來就有人過來將被告拉開了。被告拿何東西我沒看到，只有看
    到被告打告訴人一下，我只有聽到說給他死沒錯」等語（見警卷第二三頁、原審
    卷第五五頁）。證人盧清江於警訊中證述：「我參加施振陽喜宴，與甲○○坐在
    同一桌（大門左邊第一排第一桌），席宴進行至同日二十時許，我有看到一黑影
    ，手持利器，衝到甲○○背後猛刺二刀，並連續高喊一聲讓你死，甲○○立刻站
    起來，口吐鮮血，兩人馬上被人移開」、「我看到乙○○作案工具係長長、尖尖
    的利器」各等語（見警卷第二四頁），徵諸上開證人所述案發情形，大致相符，
    堪予採信，被告固辯稱除證人陳慶盛外，其餘證人巫楊猜、巫錫通、巫江河、巫
    塗城、盧清江等人均係被害人親近之人，證詞不足採，惟查縱認被告所稱該等證
    人與被害人較為親近為真實，然被告表示與上開證人素無怨懟，則證人當不致蓄
    意誣陷被告，且所為證述內容亦與證人陳慶盛所述大體相符，況證人陳慶盛、巫
    楊猜、巫錫通、巫江河等人係於案發當日即經警傳訊說明，離案發時間極近，所
    證各情互核相符，尤無勾串袒護一方之情，彼等所為證詞應堪採信。又被告持以
    行凶之工具，並未扣案，復據被告表示已丟棄溪中（見一審卷第十九頁），參諸
    上開證人均證稱該物係尖長之物，證人巫錫通並稱約十餘公分長，且被害人甲○
    ○於原審法院所庭繪該物形狀，亦係圓頭細長之物（見一審卷第六一頁），已與
    「扁鑽」係尖頭三角之物不符，且被告所受傷害二處傷口，其一左側背部傷長零
    點柒公分、寬零點伍公分，其二右側背部穿刺傷長零點伍公分、寬零點伍公分之
    情，有卷附澄清綜合醫院中港分院九十年十月十日澄敬字第七三七號函可證（見
    一審卷第六三頁），傷口呈細窄狀，應非遭扁鑽所刺，上開證人所述係持「疑似
    螺絲起子」之尖長型不明銳器較為可採。則被告確於右揭時、地衝向被害人坐位
    處，持自備「疑似螺絲起子」之尖長型不明銳器由上而下朝被害人背後猛刺二下
    之情，可以認定，且被告既由上而下猛刺被害人，為能出力使勁，其有喊「幹你
    娘，讓你死」（以閩南語發音）等語以助使力之情，應可認定。是被告朝被害人
    之背胸部要害之處，以利器加以猛刺，致被害人右側背部穿刺傷口深及右下肺破
    裂，肋骨間動脈斷裂合併血胸及氣胸而當場休克乙情，亦有上揭醫院第七三七號
    函足參，可見其下手甚重；再被害人甲○○背部受刺起身時，被告猶持不明銳器
    刺向被害人胸部未果之事實，亦據被害人指訴綦詳，益證其殺意之堅，被告有殺
    人之犯意至為顯然。再者，被告於案發後並未將被害人送醫救治，此亦據證人陳
    慶盛證述：「．．．適時乙○○之妻亦在外面，便將乙○○帶走往東方向去，被
    害人甲○○則由其弟巫喜成送醫急救．．．」等語屬實（見警卷第十八頁），被
    告於被害人受此嚴重傷害後逕行離去，洵無將被告送醫救治之意。其因此造成被
    害人右側背部二公分刺入肺臟形成血氣胸合併休克，經緊急手術將血管縫合併右
   下肺葉部分切除，轉入加護病房，直至九十年一月九日始轉入普通病房等情，有
    澄清綜合醫院九十年一月九日、十三日及同年四月十日出具之診斷證明書在卷足
    佐（見警卷第八頁、第三六頁，偵查卷第十三頁），被害人顯然受傷嚴重，有生
    命危險，被告復無送醫救治之意，此堪為被告確有殺死被害人之犯意之佐證。此
    外，復有現場照片四張、現場圖及巫錫通、巫楊猜、巫江河指認現場位置圖，暨
    陳慶盛庭繪現場圖在卷可憑（見警卷第二五頁、第二七頁、第三一頁、第三三頁
    、第三五頁，一審卷第三七頁），被告所辯各節為無可採，本件事證明確，被告
    犯行洵堪認定。
二、核上訴人即被告乙○○殺害甲○○未遂之行為，係犯刑法第二百七十一條第二項
    、第一項之殺人未遂罪，並依未遂犯之規定減輕其刑。原審適用刑法第二百七十
    一條第二項、第一項，審酌被告乙○○之品行、犯罪之動機、手段、被害人甲○
    ○因此受有右側背部二公分刺入肺臟形成血氣胸合併休克等嚴重傷害，暨犯後復
    未與被害人達成和解等一切情狀，量處有期徒刑伍年貳月，其認事用法及量刑並
    無不當，被告上訴意旨，仍執前詞，否認犯罪，為無理由，應予駁回。至被告所
    持「疑似螺絲起子」之尖長型不明銳器，因未扣案，且無證據足認係被告所有，
    爰不予諭知沒收，附此敘明。
三、據上論斷，應依刑事訴訟法第三百六十八條，判決如主文。
本案經檢察官丙○○到庭執行職務。
中      華      民      國　    九十一     年     四      月   二十四 　日
　　                                臺灣高等法院臺中分院刑事第六庭
                                        　審判長法　官　李  文  雄
                                        　　　　法  官　邱　顯　祥
                                        　　　　法  官　陳　嘉　雄
右正本證明與原本無異。
如不服本判決應於收受送達後十日內向本院提出上訴書狀，其未敘述上訴之理由者並
得於提起上訴後十日內向本院補提理由書（均須按他造當事人之人數附繕本）。
　　　　　　　　　　　　　　　　　　　　　　　　書記官  王  麗  英
中      華      民      國　    九十一     年     四      月   二十四 　日
                                                                        Ｉ
